臺灣臺南地方法院交通事件裁定　　　　　 96年度交聲字第7號
移送機關　　交通部公路總局嘉義區監理所臺南監理站
受處分人
即異議人　　甲○○
上列受處分人因違反道路交通管理處罰條例案件，對於交通部公
路總局嘉義區監理所臺南監理站民國95年12月7日所為之裁決處
分（處分案號：嘉監南字第裁74-ZH0000000號），聲明異議，本
院裁定如下：
    主  文
原處分撤銷。
甲○○汽車行駛於高速公路，而行車速度超過規定之最高速限，
處罰鍰新臺幣參仟元，並記違規點數壹點。
    理  由
一、本件聲明異議意旨略以：受處分人即異議人甲○○被警逕行
    舉發，於91年2月15日12時7分許，駕駛牌照號碼UH-1075號
    自小客車，在國道十號西向17公里處，「限速80公里，時速
    109公里，超速29公里（經科學儀器採證）」，並經臺南監
    理站於95年12月7日依道路交通管理處罰條例第33條第1項、
    第63條第1項第1款及「違反道路交通管理事件統一裁罰基準
    表標準表」之規定，以上開裁決書裁處罰鍰新臺幣6千元，
    並記違規點數1點。查該舉發單並未寄至本人當時之戶籍居
    住地，即高雄市○○區○○路一段229號11樓之1，致本人無
    法按時繳納罰款。舉發單位未將違規單寄至異議人之住居所
    ，依民事訴訟法第138條所規定之寄存送達，限於不能依同
    法第136條、第137條規定送達者，始得為之，設其送達之處
    所，雖原為應受送達人之住居所、事務所或營業所，而實際
    上已變更者，該原住居所事務所或營業所，即非應為送達之
    處所，自不得於該原處所為寄存送達。又依民事訴訟法第
    138 條之規定為寄存送達，除須將應送達之文書寄存送達地
    之自治或警察機關外，並須製作送達通知書，記明寄存文書
    之處所，黏貼於應受送達人住居所，二者缺一均不能謂為合
    法之送達，為此聲明異議。
二、按違反行政法上義務之行為，由行為地、結果地、行為人之
    住所、居所或營業所、事務所或公務所所在地之主管機關管
    轄，行政罰法第29條第1項定有明文。又舉發汽車違反道路
    交通管理事件，以汽車所有人為處罰對象者，移送其車籍地
    處罰機關處理，道路交通管理處罰條例第92條第3項授權內
    政部、交通部會同訂定發布之「違反道路交通管理事件統一
    裁罰基準及處理細則」第26條定有明文。查異議人甲○○原
    住於「臺南市○○街138巷7弄2號」，於87年9月28日遷住於
    「高雄市○○路229號11樓之1」，嗣於95年12月18日遷住於
    「新竹縣竹北市○○○街57號」，有本院依職權調取之護籍
    謄本1份可稽。又異議人所有之UH-1075號自小客車之車籍地
    仍登記為「臺南市○○街138巷7弄2號」，有該車之車籍查
    詢表1紙附卷可稽。是依上開「違反道路交通管理事件統一
    裁罰基準及處理細則」第26條之規定，本院有管轄權，合先
    說明。
三、又行政罰法於94年2月5日公布，於95年2月5日施行，依行政
    罰法第5條「行為後法律或自治條例有變更者，適用行政機
    關最初裁處時之法律或自治條例，但裁處前之法律或自治條
    例有利於受處罰者，適用最有利於受處罰者之規定」之規定
    ，係採「從新從輕」原則。次按汽車行駛於高速公路或設站
    管制之道路，而不遵管制之規定者，處汽車駕駛人新臺幣3
    千元以上6千元以下罰鍰；並記違規點數1點，94年12月28日
    修正，95年7月1日施行前之道路交通管理處罰條例第33條第
    1項、第63條第1項第1款定有明文。上開規定與94年12月28
    日修正，95年7月1日施行之道路交通管理處罰條例第33條第
    1項第1款及第63條第1項第1款之規定之處罰並無不同。查本
    件係於91年2月15日違規，道路交通管理處罰條例係於94年
    12月28日修正〔包括該條例第33條第1項第1款（即汽車行駛
    於高速公路、快速公路或設站管制之道路，不遵使用限制、
    禁止、行車管制及管理事項之管制規則而行車速度超過規定
    之最高速限或低於規定之最低速限者，處汽車駕駛人新臺幣
    3千元以上6千元以下罰鍰）、第63條第1項第1款〕，於95年
    7月1日施行，而臺南監理站係在95年12月7日為裁決處分，
    則依上開行政罰法第5條規定，自應比較上開新、舊道路交
    通管理處罰條例之規定何者對於異議人較為有利。經比較結
    果，上開條文內容雖有修正，惟處罰則相同，自應依從新原
    則，適用94年12月28日修正，95年7月1日施行之道路交通管
    理處罰條例第33條第1項第1款及第63條第1項第1款之規定。
四、經查：
(1)、受處分人即異議人甲○○被警逕行舉發，於91年2月15日12
    時7分許，駕駛牌照號碼UH-1075號自小客車，在國道十號西
    向17公里處，「限速80公里，時速109公里，超速29公里（
    經科學儀器採證）」之事實，有內政部警政署國道公路警察
    局91年3月29日公警局交字第ZH0000000號舉發違反道路交通
    管理事件通知單（下稱舉發單）及照片1張附卷可稽。
(2)、按行政文書之送達，依行政程序法之規定，固得依該法第74
    條之規定為寄存送達（並非如異議人上開所言依民事訴訟法
    第138條之規定為寄存送達）。惟查上開違規發生時，異議
    人已遷住於「高雄市○○路229號11樓之1」，已如上述，是
    上開寄存送達不能認為合法送達，自不得認異議人故意逾期
    不依舉發單所載91年4月28日前繳納罰鍰，而依「違反道路
    交通管理事件統一裁罰基準表」之規定，對其加重處罰。
(3)、次按行政罰之裁處權，因3年期間之經過而消滅；本法施行
　　前違反行政法上義務之行為應受處罰而未經裁處，於本法施
　　行後裁處者，除第15條、第16條、第18條第2項、第20條、
    第22條規定外，均適用之；前項行政罰之裁處權時效，自本
    法施行之日起算，行政罰法第27條第1項及第45條第1項、第
    2項定有明文。查行政罰法於94年2月5日公布，並於95年2月
    5日施行，異議人上開之違規行為非屬於行政罰法第15條、
    第16條、第18條第2項、第20條、第22條等除外規定之範圍
    ，其違規之行政罰之裁處權時效，依上開規定，應自行政罰
    法施行之日即95年2月5日起算，因3年期間之經過（即至98
    年2月4日之24時止）始消滅。是本件之違規行為雖在行政罰
    法施行前之91年2月15日違規，惟臺南監理站已在95年12月
    7日裁決，並未罹於裁處權之消滅時效，併此敘明。
五、綜上所述，臺南監理站未予詳查即對異議人加重處罰，其處
    分尚有未合，應由本院裁定將原處分撤銷，並處異議人新臺
    幣3千元，及記違規點數1點。
六、據上論斷，應依道路交通管理處罰條例第87條第2項，道路
    交通案件處理辦法第20條前段，道路交通管理處罰條例第33
    條第1項第1款、第63條第1項第1款，裁定如主文。
中　　華　　民　　國　　96　　年　　7　　月　　31 　　日
　　　　　　　　　　　　　　　交通法庭法　官　林勝利
以上正本證明與原本無異
如不服本裁定應於送達後5日內向本院提出抗告狀
      　　　　　　　　　　　　　書記官　陳金堂
中　　華　　民　　國　　96　　年　　7　　月　　31 　　日
